最高法院刑事判決　　　　　　　　九十四年度台上字第三九號
　　上訴人　台灣高等法院台南分院檢察署檢察官
　　被　告　甲○○
　　　　　　　　　　370巷2.
　　　　　　　　　　（另案在台灣雲林第二監獄執行中）
上列上訴人因被告偽造文書案件，不服台灣高等法院台南分院中
華民國九十三年十月十三日第二審判決（九十三年度上訴字第五
三五號，起訴案號：台灣雲林地方法院檢察署九十二年度偵字第
三五三八號），提起上訴，本院判決如下：
    主  文
原判決撤銷，發回台灣高等法院台南分院。
    理  由
本件原判決維持第一審論處被告甲○○連續行使偽造私文書，足
以生損害於他人累犯罪刑，駁回檢察官在第二審之上訴，固非無
見。
惟查：(一)、按刑事訴訟法第一百五十九條第一項規定，被告以外
之人於審判外之言詞或書面陳述，除法律有規定者外，不得作為
證據。上開規定於民國（下同）九十二年二月六日修正公布，並
於同年九月一日正式施行。本件原審於九十三年九月二十二日上
午審判時，已在修正刑事訴訟法公布施行之後，自應依修正後之
刑事訴訟法審結，方始適法。原判決援引證人陳國重、陳芳作於
警訊中之供述，作為認定被告論罪科刑之裁判依據。惟卻均未說
明該等證人於審判外之傳聞陳述，如何得例外在法律上採作證據
之理由，已難謂適法。(二)、又有罪判決書事實之記載，不僅應記
載犯罪之行為，及犯罪之時、日、處所、動機、目的、手段、結
果等，凡與論罪科刑有關之事項，必須詳為記載，方足為適用法
律之依據（六十三年台上字第二一五三號判例參照）。卷查本件
被告於第一審審判期日已明白表示其係於竊得身分證之次日變造
（見第一審卷第六十七頁正面），故其變造之日期並非無從查考
。原判決事實欄就被告變更陳國重之國民身分證之時、日與處所
，均未明確加以認定詳加記載，已有未洽。又關於變造之處所，
被告於原檢察官偵查中，供承是在綽號「小丑」家進行變造，「
小丑」住在社頭（見偵字第二０八八號卷第十三頁）。與第一審
所供：是在家裡變造的（見第一審卷第六十七頁正面），前後不
一。原審未就此詳查審究釐清，即行判決，亦難謂合。(三)、依卷
附資料載示，只有被告偽造之和信電訊行動電話服務申請書與泛
亞電信用戶申請書，而未見有台哥大公司行動電話服務申請書可
考（見偵字第二０八八號卷第十九頁背面、第二十頁正面）。原
判決之事實欄與理由欄卻認定記載被告有偽造陳國重名義之台哥
大行動電話服務申請書，並諭知沒收其上之陳國重署名（原判決
第二頁第二至十八行、第四頁第十七至十八行、第六頁第十六至
十七行）。其所憑認定之依據為何？尚欠明瞭。(四)、再查，被告
於九十二年四月二十四日下午四時四十九分因交通違規，被警察
攔檢進行酒測，被告有在酒測資料表上偽造陳國重之署名，涉犯
偽造署押罪嫌，此部分與原判決所論之偽造署押犯行，似屬接續
之關係。又於同日警方以其涉犯竊盜罪逕行予以逮捕，被告後在
雲林縣警察局虎尾分局所發之逕行逮捕通知上，偽造陳國重之署
名及指印，表示收到該逕行逮捕通知書。且於該警局通知真正陳
國重本人之父陳芳作之逕行逮捕通知書上，偽造陳國重之署名及
指印，表示代陳芳作收到該逕行通知書，然後再將該二件逕行逮
捕通知書交給警方（見警卷第二十四頁正面、第二十八頁背面至
第二十九頁）。而上述之犯行與原判決論罪科刑之行使偽造私文
書罪，似亦具有連續犯之關係。原審漏未就上開偽造文書併加審
論及說明，併有疏略。檢察官上訴意旨執此指摘原判決不當，非
無理由，應認原判決有撤銷發回更審之原因。
據上論結，應依刑事訴訟法第三百九十七條、第四百零一條，判
決如主文。
中　　華　　民　　國　九十四　年　　一　　月　　六　　日
            最高法院刑事第十庭
                審判長法官  呂　潮　澤
                      法官  吳　昆　仁
                      法官  孫　增　同
                      法官  吳　昭　瑩
                      法官  洪　明　輝
      本件正本證明與原本無異
                          書  記  官
中　　華　　民　　國　九十四　年　　一　　月　　十三　日
                                                  Ｒ
